【裁判字號】    92,裁,1474
【裁判日期】    921016
【裁判案由】    損害賠償
【裁判全文】
最  高  行  政  法  院  裁  定                  九十二年度裁字第一四七四號
    抗  告  人  甲○○
右抗告人因與相對人監察院間損害賠償事件，對於中華民國九十一年十月八日臺北高
等行政法院九十年度訴字第五二五二號裁定提起抗告，本院裁定如左︰
    主  文
抗告駁回。
抗告訴訟費用由抗告人負擔。
    理  由
一、原審法院以：（一）監察院具有彈劾違法失職公務人員之權限，然此權限之發動
    ，須經監察委員之提議、審查及決定，人民並無申請彈劾或調查之權限，監察院
    或特定監察委員對於人民檢舉之事實是否加以調查或彈劾，係屬該院之裁量事項
    ，縱未依照人民檢舉內容調查，亦非違法。職是，本件抗告人既無權利請求監察
    院調查彈劾公務人員違法失職情事，自不具備請求相對人調查或彈劾之公法上原
    因，而不符合行政訴訟法第八條提起一般給付訴訟之要件。（二）行政訴訟以撤
    銷違法行政處分、請求行政機關作成行政處分或行政處分以外之公法給付，以及
    確認行政處分無效或公法關係成立與否，為其主要訴訟類型，損害賠償之請求在
    現行法制下，另有國家賠償法規範，而其審判權劃歸普通法院。因此只有在人民
    已提起上述類型之行政訴訟之前提下，例外容許人民得於同一訴訟程序中，就其
    因違法公權力行為（包含作為與不作為）所遭致之損害，一併請求行政法院裁判
    之。本件抗告人請求判命相對人調查彈劾之訴，與一般給付之訴之要件不合，而
    抗告人除本件訴訟之外，並無任何行政訴訟繫屬於原審，參諸前述說明，本件抗
    告人之訴不合行政訴訟程序中提起損害賠償請求之要件，應依行政訴訟法第一百
    零七條第一項第一款之規定裁定駁回。（三）道歉啟事之法律性質屬於填補非財
    產上損害之方法，故應於非財產性損害之損害賠償請求權成立之後，始有討論填
    補損害方法之餘地。而本件抗告人不得於本件行政訴訟中請求損害賠償，已如前
    述，是以既不得於此論究損害賠償是否成立，則命相對人及其代表人等刊登道歉
    啟事部分，自不得予以審酌，爰駁回抗告人之訴。
二、抗告意旨略謂：相對人所屬承辦調查及覆查之委員有違反公務員服務法、監察法
    之行為，又觸犯刑法偽造文書、瀆職等罪，抗告人提起行政訴訟，原審竟予駁回
    ，顯屬違背法令云云。經查：原審以前開理由駁回抗告人之訴，核無不合，抗告
    人仍執前開實體上之理由而為指摘，對原裁定以其訴為不合法自程序上予以駁回
    ，則未置一詞，尚難認為有理由，應予駁回。
三、依行政訴訟法第一百零四條、民事訴訟法第九十五條、第七十八條，裁定如主文
    。
中    華    民    國    九十二      年      十        月     十六       日
                    最 高 行 政 法 院  第 三 庭
                                審 判 長 法  官      葉  振  權
                                         法  官      林  家  惠
                                         法  官      吳  錦  龍
                                         法  官      劉  鑫  楨
                                         法  官      吳  明  鴻
右  正  本  證  明  與  原  本  無  異
                                         法院書記官  阮  桂  芬
中    華    民    國    九十二      年      十        月      十六      日


司法院資訊處製作；財團法人民間司法改革基金會備份。
